【裁判字號】    96,交訴,86
【裁判日期】    970331
【裁判案由】    公共危險
【裁判全文】
臺灣士林地方法院刑事判決              96年度交訴字第86號
公  訴  人  臺灣士林地方法院檢察署檢察官
被      告  甲○○○○○  ○○.
                    美國
選任辯護人  鄭懷君律師
            鄒志鴻律師
上列被告因公共危險案件，經檢察官提起公訴（96年度偵字第
6903號），本院判決如下：
    主  文
甲○○○○○ ○○○○ ○○駕駛動力交通工具肇事，致人傷而逃逸，處有期
徒刑捌月。減為有期徒刑肆月，如易科罰金，以新臺幣壹仟元折
算壹日。
    事  實
一、甲○○○○○ ○○○○ ○○（古威尼可拉斯）於民國95年11月18日上午
    11時40分許，駕駛車號ZZ-3521 號自用小客車，沿臺北市○○區○○路2段50巷由東向西方向行駛，行經同路段2號前時
    理應注意車輛行駛時，應注意兩車併行之間隔，並應隨時採
    取必要之安全措施，如欲轉彎時，亦應注意轉彎車應讓直行
    車先行，且轉彎時應先顯示車輛前後之方向燈光，而依當時
    情形，又無不能注意之情形，竟疏未注意，於未先行顯示車
    輛前後之方向燈光，即貿然將車頭突偏向左側，致同向直行
    騎乘車號CZM -858號重型機車之丙○○閃避不及發生擦撞，
    致丙○○人車倒地，並受有右手肘、右手指三指挫傷及右腳
    膝蓋擦傷之傷害（所涉過失傷害罪嫌部分業經撤回告訴，另
    經檢察官為不起訴處分）。詎甲○○○○○ ○○○○ ○○肇事後，竟未
    停車對丙○○為必要之救助即駕車逃逸，嗣經路人乙○○目
    睹並記下車號，丙○○報警請求處理，方查悉上情。
二、案經臺北市政府警察局士林分局報告臺灣士林地方法院檢察
    署檢察官偵查起訴。
    理  由
一、訊據被告甲○○○○○ ○○○○ ○○固不否認於前揭時間駕駛車號ZZ-3
    521 號自用小客車行經臺北市○○區○○路2 段50巷2號 前
    ，見被害人丙○○人車摔倒在其左前方處，其下車查看後隨
    即上車駛離現場等事實，惟矢口否認有何肇事逃逸犯行，辯
    稱：伊當天只是開車直行，沒有要左轉，也沒有與丙○○發
    生擦撞事故，丙○○是從伊左側加速超車，自行撞到前方電
    線桿才會摔倒，伊也沒有肇事逃逸云云。經查：
（一）被害人丙○○於前揭時、地因與被告所駕駛自用小客車發
      生擦撞事故以致人、車倒地並因此受傷，被告未留在現場
      處理，逕自駕車離去等情，業據證人即被害人丙○○、證
      人乙○○於本院審理時具結證述綦詳，復有道路交通事故
      現場圖、道路交通事故補充資料表、交通事故談話紀錄表
      、道路交通事故調查報告表(一)(二)、現場照片及丙○○受傷
      之照片共6 張附於偵查卷可稽。被告固以前詞置辯，然查
      ：
      1.證人乙○○於本院審理時具結證稱：「那人（指被告）
        開黑色車，車型我忘了，他車好像要左轉下地下停車場
        ，騎車小弟（指丙○○）來不及反應，他速度也不是很
        快，被撞後在原地跌倒。」、「我從巷口看到黑車從蘭
        雅國中巷口進入，但沒打方向燈，那地方有個地下室停
        車場，他車速也不是很快，我們以為他會停，但沒有停
        ，所以我記下車號。」、「當時我看到汽車本來要左轉
        ，又不像要左轉，他撞到弟弟，我和另個朋友在聊天。
        開車那人有點像要進入停車場又不像。」、「我遠遠看
        車頭有點要偏左，但後來他直直走。」等語（見本院卷
        第111 頁、第115 頁），亦即當時被告駕車行進方向，
        給予證人乙○○該肇事車輛似有要左轉進入地下停車場
        ，但其後是向前直行的感覺及印象，準此，合理的推斷
        是被告本來似要左轉，車頭也已有點偏左，但因發生碰
        撞，致使被告將車頭拉回繼續往前直行，故被告辯稱當
        時其是開車直行，車子並未突然偏左行駛云云，應非事
        實。
      2.被告又辯稱：伊沒有與被害人丙○○發生擦撞事故，丙○○是自行撞到電線桿才摔倒云云，並提出租賃車輛點
        交表1 紙為證。查證人乙○○具結證稱：「（問：當時
        你如何知道本件車禍事故發生？）我在旁邊聊天，他撞
        到他，碰的一聲，弟弟跌倒。」、「（問：也就是碰撞
        前你都看到？）對。」等語（見本院卷第114 頁），證
        人丙○○具結證稱：「我機車碰撞處是右後方的引擎排
        氣管，被告車碰撞位置是他的左前輪。」等語（見本院
        卷第71頁），是2 位證人均證稱本件車禍事故係因被害
        人丙○○所騎乘機車與被告所駕駛自用小客車發生擦撞
        才發生，被告辯稱丙○○是自行撞車摔倒云云，即非可
        採。另被告提出之租賃車輛點交表，依其上記載固未發
        現該自用小客車點交前、後有新增擦痕，但亦只限於汽
        車車體、配件等，輪胎部分並未檢查，此觀該點交表上
        檢查項目之圖示自明。是被告駕車時左前輪與被害人丙○○騎乘之機車發生擦撞，該左前輪在被告還車時既非
        檢查項目，則被告以之為據，尚不足為其有利之認定。
        本件係因被告駕駛自用小客車至肇事地點突向左偏轉車
        頭，致丙○○騎乘機車閃避不及而肇事，自堪認定。
      3.又本件被告於肇事後，並未趨前察看傷者受傷狀況，並
        留在現場等待警方前來處裡，即行離去，此不惟為被告
        於警詢、檢察官偵查中及本院審理時所自認，並經證人
        乙○○於本院審理時結證稱：「被告車子開到前面一點
        點，我以為汽車會停下關心機車騎士，但是沒有，所以
        我才記下車號，小弟才報警。我沒有看到汽機車駕駛的
        互動。」、「（問：機車駕駛跌倒後你有往前去看他？
         ）有，我有關心他，因為他手有擦傷，我有看到。」
        、「（問：你趨前後，汽車與你的距離多遠？）約我的
        位置到法庭電風扇的位置。機車騎士跌倒，他報警，我
        以為汽車要停下，但汽車開走，所以我走過去問機車騎
        士他有沒有怎樣。」等語甚詳（見本院卷第113 頁、第
        114頁）。按刑法第185 條之4 之駕駛動力交通工具肇
        事致人死傷而逃逸罪之立法目的，乃為維護交通，增進
        行車安全，促使當事人於事故發生時，能對被害人即時
        救護，減少死傷，以保護他人權益並維護社會秩序。且
        其立法精神在於交通事故一旦發生，而有發生人員傷亡
        之情況下，凡與事故發生有關之當事人皆應協助防止死
        傷之擴大，是該罪之成立只以行為人有駕駛動力交通工
        具肇事，致人死傷而逃逸之事實為已足，至行為人之肇
        事有否過失，則非所問，最高法院88年度台上字第7396
        號判決意旨可供參照。經查，本件被害人丙○○因與被
        告駕車發生擦撞車禍事故而受有傷害，已如前述，而被
        告於車禍發生後有下車查看所駕駛自用小客車有無受損
        ，發現無損傷後隨即上車駛離，業據被告於警詢、偵查
        中供承甚明（見偵查卷第16頁、第47頁），故被告在車
        禍發生後，既下車檢查有無車損，即有自己可能為肇事
        者之認知與預見，卻未趨前探視丙○○之傷勢，亦未留
        於現場協力處理後續事宜，更未得丙○○之同意即逕行
        離開現場，其主觀上有肇事致人受傷後逃逸之犯意，客
        觀上則有肇事逃逸犯行，至為明確。
  （二）綜上所述，被告上開所辯，顯係卸責之詞，不足採信，
        被告確有駕駛汽車肇事致人受傷而逃逸之犯行，應堪認
        定，應依法論科。
二、核被告所為，係犯刑法第185條之4肇事致人受傷而逃逸罪。
    爰審酌被告肇事後逃逸，影響車禍肇事之調查及被害人民事
    求償權之行使，且犯後又執詞圖卸，態度難謂良好，及其智
    識程度、犯罪所生損害等一切情狀，量處如主文之刑，以示
    警懲。又本件被告之犯罪時間係在96年4月24 日以前，所犯
    之罪，合於減刑條件，爰依中華民國96年罪犯減刑條例規定
    ，減輕其宣告刑二分之一，並依該減刑條例第9 條之規定諭
    知易科罰金之折算標準。
據上論斷，應依刑事訴訟法第299條第1項前段，刑法第185條之4
、第41條第1項前段，中華民國九十六年罪犯減刑條例第2 條第1
項第3款、第7條、第9條，判決如主文。
中    華    民    國    97    年    3     月    31    日
          刑事第一庭  審判長法  官  洪英花
                            法  官  雷雯華
                            法  官  賴邦元
以上正本證明與原本無異。
如不服本判決，應於收受送達後10日內向本院提出上訴書狀，其
未敘述上訴理由者，應於上訴期間屆滿後20日內向本院補提理由
書狀（均須按他造當事人之人數附繕本）。
                            書記官  游育慈
中    華    民    國    97    年    3     月    31    日
附錄本案論罪科刑法條之依據：
中華民國刑法第185條之4
（交通肇事逃逸罪）
駕駛動力交通工具肇事，致人死傷而逃逸者，處6月以上5年以下
有期徒刑。


司法院資訊處製作；財團法人民間司法改革基金會備份。
